【裁判字號】    88,上更(二),552
【裁判日期】    890225
【裁判案由】    懲治走私條例
【裁判全文】
臺灣高等法院刑事判決                        八十八年度上更(二)字第五五二號
    被      告  甲○○
    選任辯護人  楊佳璋
                陳志忠
右上訴人，因被告違反懲治走私條例案件，不服台灣士林地方法院八十六年度訴字第
一０三五號，中華民國八十七年二月廿六日第一審判決（起訴案號：台灣士林地方法
院檢察署八十六年度偵字第一０二九二號）提起上訴，經判決後，由最高法院第二次
發回更審，本院判決如左：
    主  文
原判決關於被告甲○○部分撤銷。
甲○○共同私運管制物品進口逾公告數額，累犯，處有期徒刑壹年貳月。
    事  實
一、甲○○於八十二年間曾因賭博案件，經台灣彰化地方法院判處有期徒刑五月，在
    八十二年十二月十五日易科罰金執行完畢，猶不知悔改，以新台幣（下同）二萬
    元向不知情之楊秋香租用「順福十二號」漁船、一萬元之代價僱用潘漢文擔任船
    長、九千元之代價僱用許銘松為輪機長、八千元之代價僱用黃文誌及陳志明為船
    員（以上四人均經本院前審判刑確定），於八十六年十月六日晚上八時五十五分
    ，五人基於私運管制物品之犯意聯絡，共同駕「順福十二號」漁船，向台北縣警
    察局金山分局崁子腳漁港派出所報關出港，並未攜帶任何漁具、漁網，至次（七
    ）日上午七時許駛至台北縣富貴角西北西外海約五十浬（公海，北緯二五度三二
    分、東經一二０度五二分）海域，自香港籍「珠香」木殼漁船及三艘不知名大陸
    木殼漁船上，接駁已逾公告數額之大陸漁產文蛤四０五０公斤、竹蛤一七五公斤
    、海瓜子二八四０公斤、紅魽二八００尾、加魶六００尾、花蟹七九五公斤、扇
    貝一二０公斤等大陸漁貨，並私運進口至台灣地區，嗣於同日晚上十一時十五分
    許，在台北縣淡水下圭柔山外海五浬，北緯二五度十九分、東經一二一度二三分
    我國海域，為內政部警政署保安警察第七總隊第一大隊第一中隊查獲，並扣得甲
    ○○所有前開逾公告數額之管制物品。
二、案經內政部警政署保安警察第七總隊第一大隊第一中隊報請臺灣士林地方法院檢
    察署檢察官偵查起訴。
    理  由
一、訊據被告甲○○矢口否認有走私犯行，辯稱：漁具放在海中當天因捉不到螃蟹，
    所以呼叫蔡雲明向他買漁獲，是香港船上的，並非大陸貨云云。於前審亦稱：彼
    等出海係要去抓螃蟹，因漁貨量很少，才以無線電向大陸、香港漁船購買漁貨。
    共犯潘漢文於前審辯稱：海瓜子等係香港船的，並非大陸貨等語。共犯許銘松、
    黃文誌、陳志明於前審亦均辯稱：漁貨係自己捉的，漁具放在海中，並非大陸貨
    云云。惟查右揭事實，業據被告甲○○、共犯潘漢文、許銘松、陳志明於警訊及
    偵查中坦承不諱，被告等倘係出海捕魚，豈有可能未攜帶任何漁具及漁網，其所
    辯漁具放於海中，未據提出任何證據以資證明，亦無可採。此外並有機漁船（含
    船員）進出港檢查表及扣押如上開數額之大陸管制物品可稽，該私運物品均為漁
    貨，其緝獲時之完稅價格，經財政部基隆關稅局核計為二十一萬一千六百八十元
    ，有該局八十七年三月十日基普緝字第八七一０二一七五號函在卷可稽（件被告
    所私運管制物品進口之大陸漁產品，雖經財政部基隆關稅核計為五十八萬一千一
    百六十五元，有該局八十六年十一月二十一日基普緝驗字第八六一三七六一九號
    函可按，然嗣經該局複核結果，其完稅價格改為二十一萬一千六百八十軋。而其
    重量亦超過一千公斤，亦有內政部警政署保安警察第七總隊第一大隊第一中隊嫌
    疑貨品扣押單附卷可參。被告供稱接駁上述漁貨之地點為台北縣富貴角西北西外
    海約五十浬（北緯二五度三三分、東經一二０度五二分）海域，經本院前審向內
    政部函查結果，上開海域距我國最近陸地桃園縣白沙岬三０．五浬，我國十二浬
    領海及廿四浬鄰接區外，有該部八十六年十二月十六日台（八六）內地字第八六
    一二六三二函在卷可考，且查獲之內政部警政署保安警察第七總隊第一大隊第一
    中隊認定該海域為公海，有該中隊之移送報告書附卷可按；另經本院審視卷附之
    地點（見偵查卷第三九頁），該海域於臺灣海峽中線以東靠近臺灣陸地，雖然可
    認該地尚非屬行政院公告之懲治走私條例公告管制物品項目及其數額中丁項所稱
    之淪陷區，然被告甲○○供稱：因漁獲量很少，才以無線電向大陸、香港漁船購
    魚貨云云，其於警訊時，亦供  係以無線電與蔡雲明連絡，約定交貨之經緯度，
    貨款於下一趟買漁貨時再付。另又供認其與船上工作人員事先「都知道船要出去
    是要接駁走私漁貨」（偵卷二二頁），共犯潘漢文於警訊等亦供稱：聯絡好地點
    後，將船開過去發現有三艘大陸漁船及一艘香港漁船，將漁貨搬上船來云云，其
    和其他共犯陳志明、許銘松於檢察官訊問時亦稱「知道要去載大陸貨）」等語（
    偵卷五五頁背面），足見該水產物係產於大陸及香港沿海。而香港自一九九七年
    七月一日起已回歸大陸，同為淪陷區，是被告等人與香港籍「珠香」木殼漁船及
    三艘不知名大陸木殼漁船上漁民有犯意聯絡及行為分擔，其等自淪陷區走私物品
    進入自由地區之犯行明確。被告等人請求鑑定該魚貨是否為大陸沿海產物，經本
    院前審函請台灣省政府農林廳漁業局鑑定據覆台灣與大陸沿海均生產海瓜子等水
    產生物，本案難以所附照片判定水產生物之實際產地，有該局八十七年五月十八
    日漁一字第一六八三一號函在卷可稽，亦難為被告等有利之證明。所辯無非事後
    卸責之詞，不足採信。其犯行堪以認定。
二、被告等所走私之大陸漁產已逾懲治走私條例公告管理物品丁項所列重量及金額（
    即重量達一千公斤，完稅價格超過十萬元），核被告所為，係犯該條例第二條第
    一項之私運管制物品進口逾公告數額罪。被告暨共犯潘漢文、許銘松、黃文誌、
    陳志明等五人與香港及大陸木殼船上漁民間有犯意之聯絡及行為之分擔，應依共
    同正犯論處。查被告甲○○前因賭博案件，經台灣彰化地方法院判處有期徒刑五
    月，於八十二年十二月十日易科罰金執行完畢，此有台灣高等法院檢察署刑案紀
    錄簡覆表在卷可憑，其於五年以內再犯本件最重本刑為有期徒刑以上之罪，為累
    犯，依法應加重其刑。
三、原審認被告無罪之理由無非以被告等向不詳年籍之蔡雲明購買漁貨，該蔡雲明是
    否大陸人並不知道，依被告等所供接駁漁貨之地點，係屬在我國十二浬領海及二
    十四浬鄰接區外之公海，亦無證據證明漁貨係自淪陷區私運出來。然查：被告甲
    ○○於警訊時供承係以無線電與蔡雲明連絡，約定交貨之經緯度，貨款於下一趟
    買漁貨時再付，共犯潘漢文亦於警訊時供稱聯絡好地點後，將船開過去後發現有
    三艘大陸漁船及一艘香港漁船「珠香」號，將漁貨搬上船來，足見該水產物係產
    於大陸及香港沿海無疑，前已述及。又被告等於出海時並未帶漁具，已如前述，
    足見被告等出海時即有意走私進口，並扣案之漁貨有文蛤、竹蛤、海瓜子、紅魽
    、加魶、花蟹、扇貝等，其數量甚多，該等漁貨之產地應在上述區域、因此，原
    判決認被告無罪，尚有未洽。公訴人據此指摘原判決不當，有理由，應由本院予
    以撤銷改判。爰審酌被告甲○○有賭博前科，犯罪之動機、手段、犯罪後飾詞卸
    責，不知悔悟等一切情狀，量處如主文第二項所示之刑示懲。扣案之文蛤四０五
    ０公斤、竹蛤一七五公斤、海瓜子二八四０公斤，及拍賣紅魽二八００尾、加魶
    六００尾、花蟹七九五公斤、扇貝一二０公斤所得價金八三九八八元，有台北縣
    金山區漁會出具之證明書附卷足稽，均為被告甲○○所有因犯罪所得之物，然已
    經基隆關稅局為沒入之處分，故本院不再諭知沒收，併此明。
四、據上論斷，應依刑事訴訟法第三百六十九條第一項前段、第三百六十四條、第二
    百九十九條第一項前段，懲治走私條例第二條第一項、第十一條，刑法第十二條
    第廿八條、第四十七條，判決如主文。
本案經檢察官劉斐玲到庭執行職務。
中    華    民    國    八十九    年        二        月      二十五    日
                            台灣高等法院刑事第八庭
                                審判長法  官  蔡  秀  雄
                                      法  官  陳  炳  彰
                                      法  官  沈  宜  生
右正本證明與原本無異。
如不服本判決應於收受送達後十日內向本院提出上訴書狀，其未敘述上訴之理由者並
得於提起上訴後十日內向本院補提理由書（均須按他造當事人之人數附繕本）。
                                      書記官  明  祖  星
中    華    民    國    八十九    年        三        月      六        日
附錄：本案論罪科刑法條全文
懲治走私條例第二條第一項
私運管制物品進口、出口逾公告數額者，處七年以下有期徒刑，得併科新台幣二十萬
元以下罰。


司法院資訊處製作；財團法人民間司法改革基金會備份。
